臺灣高等法院刑事判決　　　　　　　　　　　　　九十三年度上訴字第一九四九號
　　上　訴　人
　　即　被　告　甲○○
右上訴人因毒品危害防制條例案件，不服臺灣板橋地方法院九十三年度訴字第二０五
號，中華民國九十三年五月十三日第一審判決（起訴案號：臺灣板橋地方法院檢察署
九十二年度毒偵字第三七三六號，及檢察官移送併辦：台灣高雄地方法院檢察署九十
三年度毒偵字第三七０號），提起上訴，本院判決
如左：
    主  文
原判決關於甲○○施用第一級毒品及定應執行刑部分撤銷。
甲○○施用第一級毒品，處有期徒刑柒月，扣案海洛因壹包（驗餘淨重零點零伍公克
）沒收銷燬之。
其他上訴駁回。
施用第一級毒品所處有期徒刑柒月，與上訴駁回部分，應執行有期徒刑捌月，扣案海
洛因壹包（驗餘淨重零點零伍公克）沒收銷燬之。
    事  實
一、甲○○前因施用第一級、第二級毒品案件，經依臺灣高雄地方法院九十二年度毒
    聲字第九八九號裁定移送觀察勒戒後，認無繼續施用毒品之傾向，經臺灣高雄地
    方法院檢察署檢察官於民國（下同）九十二年三月十日以九十二年毒偵字第四０
    八號不起訴處分書予以不起訴處分確定。惟甲○○仍不知悔改，復分別基於施用
    第一級毒品海洛因之犯意及第二級毒品安非他命之概括犯意，於九十二年十一月
    十一日，在台北縣三重市○○○路名爵飯店內，以將海洛因捲入香煙吸用方式，
    施用毒品海洛因乙次，又於同日在同地，以將安非他命置於玻璃吸食器燃燒吸用
    其煙薰方式，施用安非他命乙次。嗣於同年月十二日凌晨零時三十分許，在台北
    縣新莊市○○街五十五號珈多利汽車旅館三一０號房內為台北縣政府警察局新莊
    分局員警查獲，警方並自甲○○皮包內查扣其所有供施用之毒品海洛因乙包（驗
    餘淨重零點零五公克）。而甲○○經檢察官聲請本院裁定移送觀察勒戒（九十二
    年度毒聲字第三五六一號）後，因有繼續施用毒品傾向，經原審法院依檢察官聲
    請以九十二年度毒聲字第三八二一號裁定令入戒治處所施以強制戒治，其於九十
    三年一月九日因新修正毒品危害防制條例施行而停止戒治，詎甲○○於九十三年
    一月十三日，在高雄縣鳳山市○○路三四一巷八之三號四樓住處房間內，承前施
    用安非他命之概括犯意，以同上方式再度施用第二級毒品安非他命乙次。嗣於九
    十三年一月十五日中午十二時三十分許，高雄市政府警察局刑警大隊員警至高雄
    縣鳳山市○○街六十三巷十四號處所逮捕通緝犯謝志良，因甲○○亦在現場，經
    其主動交出其代謝志良藏放於內衣內之屬謝志良所有供施用安非他命之玻璃吸食
    器二支，乃循線查出前情。
二、案經臺北縣政府警察局新莊分局報請臺灣板橋地方法院檢察署檢察官偵查起訴及
    臺灣高雄地方法院檢察署檢察官併案移送本院審理。
    理  由
一、右揭事實業經上訴人即被告甲○○於原審審理時坦承不諱，且有其所有供施用之
    海洛因乙包（驗餘淨重零點零五公克、見法務部調查局九十二年調科一字第六０
    ００七七０五號鑑定通知書）扣案可資佐證。另被告於九十二年十一月十二日、
    九十三年一月十五日接受警詢時所採尿液檢體分別送請臺灣檢驗科技股份有限公
    司以酵素免疫分析法、氣相層析質譜儀分析法及高雄市立凱旋醫院以免疫學西法
    檢驗後，發現前者有毒品海洛因代謝物嗎啡及安非他命陽性反應，後者亦有安非
    他命陽性反應，此有臺灣檢驗科技股份有限公司九十二年十一月二十五日濫用藥
    物尿液檢驗報告、高雄市立凱旋醫院九十三年二月十日煙毒尿液檢驗成績書在卷
    可憑，被告自白核與事實相符，本件事證明確，被告犯行堪以認定。
二、核被告甲○○所為係犯毒品危害防制條例第十條第一項之施用第一級毒品罪、第
    二項之施用第二級毒品罪。被告甲○○前因施用第一級、第二級毒品案件，經依
    臺灣高雄地方法院九十二年度毒聲字第九八九號裁定移送觀察勒戒後，認無繼續
    施用毒品之傾向，經臺灣高雄地方法院檢察署檢察官於九十二年三月十日以九十
    二年毒偵字第四０八號不起訴處分書予以不起訴處分確定，有該不起訴處分書電
    腦查詢列印本可考，而被告因本件施用毒品犯行，經檢察官聲請原審法院裁定移
    原審法院依檢察官聲請以九十二年度毒聲字第三八二一號裁定令入戒治處所施以
    強制戒治，被告於九十三年一月九日因新修正毒品危害防制條例施行而停止戒治
    ，有上開裁定書及臺灣高等法院被告全國前案紀錄表可稽。查毒品危害防制條例
    於民國九十二年七月九日經立法院修正全部條文，並經總統公布於九十三年一月
    九日開始施行，不論依新法或舊法，被告本件犯行均應由檢察官追訴犯罪，惟上
    開毒品危害防制條例既經立法院全部修正，雖第十條之法定刑並未改變，惟該條
    文已經修正，且被告施用第一級毒品之犯罪時間在舊法時期，仍有比較新舊法之
    必要，經比較新舊法後，因新舊法之法定刑均相同，自應適用新法。至被告施用
    第二級毒品部分，其行為時已經在新法施行之後，自應適用新法。至被告施用第
    二級毒品部分，被告先後二度施用第二級毒品安非他命犯行，時間緊接，犯罪構
    成要件相同，顯均係基於概括犯意反覆為之，應依連續犯之例論以一罪並加重其
    刑。被告持有海洛因、安非他命之低度行為，已為其進而施用之高度行為所吸收
    ，均不另論罪。被告所犯上開二罪，犯意各別，犯罪構成要件互殊，第一級毒品
    海洛因與第二級毒品安非他命之施用方式亦異，應分論併罰。至於被告於九十三
    年一月十三日施用毒品安非他命之犯行，雖未為起訴書所論列，惟經併案移送本
    院審理，且此與前揭論以施用第二級毒品罪部分為連續犯，屬裁判上一罪之同一
    案件，為起訴效力所及，本院依法自應予以審究，附此說明。
三、原審就被告施用第一級毒品部分予以論罪科刑，固非無見，惟疏未比較新舊法，
    尚有未當，被告上訴雖未指摘及此，惟原判決既有未當仍應由本院就被告施用第
    一級毒品及定執行刑部分予以撤銷改判。爰審酌被告犯罪之動機、目的、施用毒
    品海洛因對社會秩序所生危害程度、犯罪後坦承犯行態度尚佳等一切情狀，處有
    期徒刑七月，以資懲儆。扣案海洛因乙包（驗餘淨重零點零五公克）為被告所有
    供施用之第一級毒品，依毒品危害防制條例第十八條第一項前段宣告沒收銷燬之
    。至被告施用第二級毒品部分，原審本同上見解，適用毒品危害防制條例第十條
    第二項、刑法第十一條、第五十六條，並審酌被告犯罪之動機、目的、施用安非
    他命對社會秩序所生危害程度、犯罪後坦承犯行態度尚佳等一切情狀，量處有期
    徒刑三月，其認事用法及量刑，並無不當，被告上訴未附具理由，對此部分空言
    不服，自無理由，應駁回其上訴。又被告犯上開二罪，應分論併罰，爰定其應執
    行有期徒刑八月，扣案海洛因壹包（驗餘淨重零點零伍公克）沒收銷燬之。
四、另警方於九十三年一月十五日中午十二時三十分許，至高雄縣鳳山市○○街六十
    三巷十四號處所逮捕通緝犯謝志良時，被告主動交出其代謝志良藏放於內衣內之
    玻璃吸食器二支，係屬另案被告謝志良所有供施用安非他命器具，此經被告供明
    在案，而該吸食器又非專供施用安非他命所用之物，應俟謝志良所涉毒品危害防
    制條例案件審結時一併依法處理，不得於本案諭知沒收或沒收銷燬，併此說明。
五、被告經合法傳喚，無正當理由不到庭，爰不待其陳述，逕行判決。
據上論斷，應依刑事訴訟法第三百六十八條、第三百六十九條第一項前段、第三百七
十一條、第三百六十四條、第二百九十九條第一項前段，毒品危害防制條例第十條第
一項、第十八條第一項前段，刑法第二條第一項前段、第十一條、第五十一條第五款
，判決如主文。
本案經檢察官周誠南到庭執行職務。
中　　　華　　　民　　　國　　九十三　　年　　　九　　　月　　　八　　　日
                              臺灣高等法院刑事第二十二庭
                                  審判長法  官  蔡　秀　雄
                                        法  官  蘇　素　娥
                                        法  官  周　占　春
右正本證明與原本無異。
施用第一級毒品部分，如不服本判決，應於收受送達後十日內向本院提出上訴書狀，
其未敘述上訴之理由者並得於提起上訴後十日內向本院補提理由書（均須按他造當事
人之人數附繕本）。
施用第二級毒品部分不得上訴。
                                        書記官  葉　金　發
中　　　華　　　民　　　國　　九十三　　年　　　九　　　月　　　八　　　日
附錄：本案論罪科刑法條全文
毒品危害防制條例第十條
施用第一級毒品者，處六月以上五年以下有期徒刑。
施用第二級毒品者，處三年以下有期徒刑。
